最高法院刑事裁定　　　　　　　　　　　　　　　　九十三年度台抗字第二五四號
　　抗　告　人　甲○○
　　　　　　　　　　　　（另案在台灣高雄監獄執行）
右抗告人因偽造有價證券案件，不服台灣高等法院高雄分院中華民國九十三年三月十
六日駁回聲請回復原狀之裁定（九十二年度聲更(二)字第三號），提起抗告，本院裁定
如左：
    主  文
原裁定撤銷，應由台灣高等法院高雄分院更為裁定。
    理  由
本件原裁定以抗告人即聲請人甲○○向原審法院聲請意旨略以：聲請人因涉犯偽造有
價證券案件，經最高法院發回更審後，聲請人並未曾收受法院傳喚通知，台灣高等法
院高雄分院竟逕行判決，而告確定，經聲請補發該九十年度上更(一)字第三五八號刑事
確定判決書後，發現判決書所載聲請人之住居所為高雄市三民區○○○街二一五號、
台南市○區○○路一段四八四巷八十六弄二號、高雄市○○區○○路十七號三樓，但
聲請人當時並未居住上開地址，致未收受判決而不及上訴，因而聲請准予回復原狀等
情。經查原審法院審理該院八十六年度上訴字第一八三六號聲請人偽造有價證券一案
，聲請人之第二審上訴狀所載住居所為「高雄市○○區○○路十七號三樓」，於調查
審理中，先後設籍「台南市○○路○段四八四巷八十六弄二號」、「高雄市○○區○
○路一九九巷九號」、居「高雄市○○區○○路十七號三樓」，經原審法院判決後，
依「高雄市○○區○○路十七號三樓」送達判決書，聲請人於民國八十八年四月十二
日、四月二十一日上訴第三審之聲明上訴狀及上訴理由狀所載住居所亦為「高雄市○
○區○○路十七號三樓」，嗣經本院發回更審，原審法院以九十年度上更(一)字第三五
八號審理中，經向「高雄市○○區○○路十七號三樓」及「台南市○○路○段四八四
巷八十六弄二號」送達傳票，均因遷移而未能送達，經於九十年十月二十三日查詢法
務部戶役政連結作業系統，聲請人之地址為「高雄市三民區○○○街二一五號」，乃
依該址送達傳票，仍查無其人（按該址係高雄市三民區戶政事務所，聲請人原設籍台
南市○○路○段四八四巷八十六弄二號，八十七年二月二十日遷入高雄市○○區○○
路一九九巷九號，嗣因去向不明，經高雄市三民戶政事務所簽准於九十年六月一日逕
為住址變更登記為高雄市三民區○○○街二一五號，有高雄市三民區戶政事務所傳真
之甲○○之戶籍謄本在卷可憑），乃依法以公示送達方式送達九十一年二月八日之審
理傳票，聲請人甲○○仍未於審理期日到庭，該院逕以被告經合法傳喚不到庭為由，
而為判決，判決書亦以公示送達方式送達，此經調卷核閱無訛，是原審法院審理九十
年度上更(一)字第三五八號偽造有價證券案件，所為之歷次送達，尚無違誤。又聲請人
於原審稱：其為收受文書之送達，於法院審理期間，已向法院陳明其居所為「高雄市
左營區○○路五三一號十三樓之一」，有變更居所地址聲請狀副本及郵局回條可證云
云。惟聲請人於原審法院陳稱：上述資料，伊於九十年間放於嘉義市○○路之家中，
除伊本人外，無人可以替伊取回云云，而聲請人具狀指其歷次訴訟均委由證人即林維
毅律師代撰變更地址聲請狀，林維毅經傳喚雖未到庭，然其具狀稱：本件偽造有價證
券一案，其並未受聲請人之委任代撰變更住址陳報狀，亦未代保管該陳報狀，經向聲
請人查詢，聲請人告知上開變更住址陳報狀及郵局回條均存放於台中倉庫，須聲請人
親往領取等語，有刑事陳述狀一份附卷可考。其二人所述關於是否曾委任林維毅代撰
變更住址陳報狀，及上開文件現置於何處之情節並非一致，是聲請人是否確曾具狀向
法院陳明其居所為「高雄市○○區○○路五三一號十三樓之一」，或究有無上開陳報
狀副本及郵局回條，即非無疑。依上所述，聲請人之未收受送達，係因自己之過失，
離開住、居所而未向法院陳報所致，其聲請回復原狀，為無理由，因而裁定駁回抗告
人回復原狀之聲請，固非無見。
惟查被告為接受文書之送達，應向法院陳明其住、居所，其陳明之效力及於同地各級
法院，刑事訴訟法第五十五條第一、二項定有明文。查上開原審法院九十年度上更(一)
字第三五八號案件審理時，抗告人是否已向法院陳明其住居所以接受文書之送達，關
係上開案件之判決正本是否已因合法送達而告確定，與判斷抗告人得否聲請回復原狀
至有關係。抗告人於原審法院主張其為接受文書之送達，已於上述案件審理中向法院
陳明其居所為「高雄市○○區○○路五三一號十三樓之一」，其聲請狀副本及郵局回
條放於嘉義市○○路家中，除其本人外，無人可代其取出等語，並請求派法警戒護抗
告人前往取出為證（見九十二年度聲更(二)字第三號卷第四十三頁）。又抗告人於原審
係主張其在八十八年至九十二年間有十幾件案件在台灣高雄地方法院檢察署及台灣高
雄地方法院偵、審中，有聘請林維毅律師辯護，抗告人在各該案件收受傳票正常，每
次均出庭，並無去向不明情事，並請求傳訊林維毅為證（見九十二年度聲更(二)字第三
號卷第十七頁），並非主張本件系爭陳報居所狀係由林維毅代撰或由林維毅保管陳報
狀副本及郵局回條。原審未詳查抗告人上開所主張是否屬實，而以林維毅未代撰陳報
居所狀、未代保管陳報狀副本及郵局回條、二人所述文件現置何處並不一致為由，即
認抗告人之主張為不可採信，而裁定駁回其回復原狀之聲請，自有未合。次查刑事訴
訟法第六十七條之聲請回復原狀，須於其原因消滅後五日內為之，台灣高等法院高雄
分院依抗告人之聲請，已於九十一年十一月二十二日函送九十年度上更(一)字第三五八
號刑事判決予抗告人（見九十二年度聲字第三七號卷第十二頁），抗告人於收受該判
決後是否即已知判決書上所記載之被告（即抗告人）住居所地址，何以遲至九十一年
十二月十七日始聲請回復原狀，有無違刑事訴訟法第六十七條有關期間之規定，原審
就此未詳查、說明，亦有可議。抗告意旨指摘原裁定不當，為有理由，應將原裁定撤
銷，由原法院更為適當之裁定。
據上論結，應依刑事訴訟法第四百十三條前段，裁定如主文。
中　　　華　　　民　　　國　　九十三　　年　　　六　　　月　　　十　　　日
                              最高法院刑事第十二庭
                                  審判長法官  陳　正　庸
                                        法官  賴　忠　星
                                        法官  王　居　財
                                        法官  張　清　埤
                                        法官  林　開　任
      右正本證明與原本無異
                                              書  記  官
中　　　華　　　民　　　國　　九十三　　年　　　六　　　月　　 十八 　　日
                                                                        Ｅ
